【裁判字號】    95,交上訴,11
【裁判日期】    951205
【裁判案由】    業務過失致死
【裁判全文】
臺灣高等法院花蓮分院刑事判決        95年度交上訴字第11號
上  訴  人  臺灣花蓮地方法院檢察署檢察官
告訴代理人  林國泰律師
被      告  甲○○（起訴書誤載為游建成）
選任辯護人  林武順律師
上列上訴人因被告業務過失致死案件，不服臺灣花蓮地方法院中
華民國95年7月26日95年度交訴字第15號第一審判決（起訴案號
：95 年度偵字第1880號），提起上訴，本院判決如下：
    主  文
上訴駁回。
    理  由
一、本案經本院審理結果，認第一審判決以檢察官所舉之證據無
    法證明被告甲○○有公訴意旨所指之業務過失致死犯行，復
    查無其他積極證據足認被告駕車有何過失情事，尚難遽以業
    務過失致死罪相繩，而為被告無罪之諭知，核無不當，應予
    維持。除原判決內證人姓名「林志坤」為「林坤志」之誤，
    應予更正外，其餘引用第一審判決書記載之理由如附件。
二、檢察官上訴意旨略以：發生本件車禍，被告方面具有駕駛上
    疏失，迭經台灣省花東區車輛行車事故鑑定委員會、台灣省
    車輛行車事故覆議鑑定委員會為相同之認定。原判決以上開
    2委員會之鑑定意見，係基於「錯誤前提推斷而得」，不予
    採信。惟被告駕駛營業用大客車，於行車中、暫停再開時均
    應注意車前、車後狀況，以避免發生交通事故，被告於審理
    時亦坦承其「駕駛營業大客車行經案發地點，均未發覺被害
    人騎乘機車行駛於右後方」，則被告於發生本件車禍前，未
    仔細觀察後照鏡以明瞭後方車輛動態，就此一點而言，其駕
    駛行為即難謂全無疏失。況被害人駕駛之機車車尾扶手部分
    ，經內政部警政署刑事警察局鑑定結果，認沾有被告駕駛營
    業大客車之車漆，則被害人之機車於案發當時是否先遭被告
    自後撞擊？顯有可疑等語。
三、經查：
(一)按汽車駕駛人，因可信賴其他參與交通之對方亦能遵守交通
    規則，且衡諸日常生活經驗及一般合理駕駛人之注意能力，
    已為必要之注意，並已採取適當之措施，或縱未採取適當之
    措施，仍無法避免交通事故之發生時，該汽車駕駛人對於信
    賴對方亦能遵守交通規則乃竟違規之行為，自無預防之義務
    ，難謂該汽車駕駛人有能注意而不注意之過失，而令負過失
    之責任。次按，機器腳踏車行駛之車道，應依標誌或標線之
    規定行駛；無標誌或標線者，依下列規定行駛：三、變換車
    道時，應讓直行車先行，並注意安全距離，為道路交通安全
    規則第99條第3款所明定。
(二)本件事故發生時，被告係駕駛營業大客車直行於明禮路西向
    東之單車道上，應無違規之處，被害人則騎乘機車行駛在其
    右側後方之道路邊線外側，因前方有由陳志昇所駕駛之車牌
    號碼W9-0115號自用小客車停放於斑馬線上，形成路障，被
    害人欲向左變換至被告之車道，自應讓左側直行車先行，迨
    左側後方來車與之具有足夠之安全距離後，方始變換車道；
    況被害人機車於事發時係行駛於被告車輛之右側後方，被告
    車輛（前車）自無讓被害人機車（後車）先行之理。被告基
    於交通信賴之原則，遵守交通規則直行於車道上，並未任意
    跨越至他人車道上，以一般人正常駕駛之經驗，實難預料位
    於其右後方之被害人會在行進間突然變換車道，向左駛向其
    車道，自無從採取適當之措施以避免本件交通事故之發生。
    被告對於防止危險發生之相關交通法令之規定，業已遵守，
    並盡相當注意義務，以防止危險之發生，自可信賴被害人亦
    能遵守交通規則，並盡同等注意義務，而因此猶發生交通事
    故，被告自得以信賴原則免除其過失責任。
(三)至被害人駕駛之機車車尾扶手部分經鑑定後，發覺沾有被告
    駕駛之營業大客車之車漆，固有內政部警政署刑事警察局93
    年10月11日刑鑑字第0930150308號鑑驗通知書1份在卷可佐
    ，然證人林坤志於偵查中已證稱：營業大客車在被害人人車
    倒地後，有碾過機車及被害人等語（相卷頁31），可知被害
    人機車後方扶手上沾染有被告車輛車漆乙節，實係因被害人
    於行進中突然向左傾斜倒地後，方遭被告駕駛之營業大客車
    撞擊，亦經原判決述之甚詳，故不得以被害人機車後方扶手
    有被告駕駛之營業大客車車漆，即認定被害人騎乘之機車係
    遭被告駕駛之營業大客車擦撞而倒地。
(四)又卷附之臺灣省花東區車輛行車事故鑑定委員會94年4月28
    日花鑑字第0946100747號鑑定意見、臺灣省車輛行車事故覆
    議鑑定委員會94年7月4日府覆議字第0940100381號覆議意見
    書，疏未斟酌本件事故之發生係因被害人突然向左傾斜駛向
    被告車道內之情事，即認被告駕駛營業大客車，未注意與被
    害人騎乘機車保持併行間隔，為肇事之原因，尚有未洽，自
    無法逕予援用，併此敘明。
四、綜上所述，檢察官認被告未留意後方車輛，且與被害人車輛
    併行時未保持安全距離，因而擦撞被害人而有過失云云，顯
    屬無據。此外，復查無被告有何業務過失致人於死之犯行，
    是檢察官上訴，非有理由，應予駁回。
據上論斷，應依刑事訴訟法第373條、第368條，判決如主文。
本案經檢察官乙○○到庭執行職務。
中    華    民    國    95    年    12    月    5    日
                        刑事庭審判長法  官     謝 志 揚
                                    法  官     賴 淳 良
                                    法  官     林 慶 煙
以上正本證明與原本無異。
如不服本判決，應於送達後十日內，向本院提出上訴狀。其未敘
述理由者，並應於提出上訴狀後十日內向本院補提理由狀 (須附
繕本)。
                                    書記官     林 明 智
中    華    民    國    95    年    12    月    5    日


司法院資訊處製作；財團法人民間司法改革基金會備份。
